---
title: "Demand Forecasting of Scotty Ride-sharing Service"
author: "by Gabriel Erichson"
output:
  html_document:
    df_print: paged
    code_folding: hide
    toc: true
    toc_depth: 2
    toc_float:
      collapsed: true
    number_sections: true
    theme: sandstone
    highlight: haddock
    css:  style.css
  pdf_document: default
---

Reference:
[Forecasting: Principles and Practice](https://otexts.com/fpp2/)<br>
[Exploring & Visualizing Time Series](https://afit-r.github.io/ts_exploration)<br>

<head>
		<title>"Demand Forecasting</title>
		<link rel="icon" href="assets/logo.png" type="image/png">
		<meta charset="utf-8" />
		<meta name="viewport" content="width=device-width, initial-scale=1" />
</head>

```{r setup, include=FALSE}
knitr::opts_chunk$set(
	echo = TRUE,
	fig.align = "center",
	message = FALSE,
	warning = FALSE,
	comment = "#>",
	result = "hide"
)

options(scipen = 9999999)
#rm(list=ls())

#Data Wrangling and Visualization
library(Rcpp)
library(tidyverse)
library(ggplot2)
library(plotly)
library(scales)
library(lubridate)
library(tidyquant)
library(glue)
library(ggthemes)
library(paletti)
library(kableExtra)
library(sqldf)
library(gridExtra)
library(grid)

#Time Series 
library(padr)
library(TSstudio)
library(forecast)
library(tseries)

```


```{r, include=FALSE}
# WARNA
mycolorfill = c(
  
  light_blue="#2f4b7c", 
  smooth_blue ="#4B87CB",
  light_purple ="#665191",
  dark_pink="#a05195", 
  light_pink="#d45087", 
  light_red="#f95d6a", 
  dark_orange="#ff6347",
  semi_orange="#e79658",
  orange="#dda15a",
  cream="#b59378",
  dark_cream="#A57F5F",
  choc="#85664B",
  dark_choc="#6b5340",
  light_orange="#ff7c43"
)


viz_palette(mycolorfill)
mycolor_fill  <- get_scale_fill(get_pal(mycolorfill))
mycolor_color <- get_scale_color(get_pal(mycolorfill))
mycolor_hex <- get_hex(mycolorfill)

```


# Intro

Scotty Technologies Inc. ("Scotty") adalah sebuah perusahaan start-up teknologi yang didirikan pada tahun 2017 di Istanbul, Turkey. Salah satu layanan utama dari Scotty adalah *motorcycle ride-sharing* atau yang akrab kita ketahui *Ojek Online*.
Menurut informasi yang dilansir dari [markets.businessinsider.com](https://markets.businessinsider.com/news/stocks/bcap-invests-in-turkish-rideshare-company-scotty-1028819466), Scotty berencana untuk menjadi super-app pertama di Turkey dengan tekonologi dan model bisnis yang distruptif, serta berencana untuk melanjutkan pertumbuhan yang menjanjikan dan mencapai profitabilitas dalam waktu dekat. Berbicara mengenai pertumbuhan, tentu saja tidak luput dari demand. Oleh karena itu, projek ini ditujukan untuk membuat model analisa dan memprediksi demand transaksi per-jam pada layanan motorcycle ride-sharing di Scotty. Dalam proses pembuatan model ini, kita menggunakan data transaksi Scotty dari 2017-10-01 sampai 2017-12-02. <br>


# Problem Identification

Problem yang diselesaikan yaitu membuat model untuk memprediksi demand transaksi per-jam pada layanan motorcycle ride-sharing di Scotty. Namun yang hendak diprediksi dalam rentang waktu berapa lama? Mari kita cek dulu supaya dapat membantu proses pemodelan yang akan kita buat.

```{r}
# Read Data Test
scotty_test <- read_csv("data_input/scotty_ts/data-test.csv")
glimpse(scotty_test)
```

Struktut data diatas belum sesuai. Mari sesuaikan struktur datanya dan meilhat rentang waktu yang hendak diprediksi dahulu:
```{r}
scotty_test <- scotty_test %>% 
   mutate(
      # Transaksi Per-Jam
      datetime = floor_date(datetime, unit="hour"),
      demand = as.integer(demand)
   )
summary(scotty_test)
```

Data diatas merupakan summary dari data yang hendak diprediksi. Berdasarkan informasi tersebut, dapat disimpullkan bawah masalah yang perlu kita selesaikan yaitu melakukan prediksi **demand per-jam** di sub area **sxk97, sxk9e dan sxk9** dalam rentang waktu dari **2017-12-03 00:00:00 sampai 2017-12-09 23:00:00** atau **24 jam** * **1 minggu**. Oke, mari kita mulai proses nya.


# Data Preparation
## Read Data
Berikut ini adalah data yang kita punya untuk melakukan analisa dan prediksi.

```{r}
scotty_input <- read_csv("data_input/scotty_ts/data-train.csv")
```

**5 Top Line Data**
```{r}
head(scotty_input)
```

<br>
**5 Bottom Line Data**
```{r}
tail(scotty_input,5)
```

***

<br>

## Variable Description

Variable              | Description
----------------------|------------------------------------------------------------
id                    | Transaction id
trip_id               | Trip id
driver_id             | Driver id
rider_id              | Rider id
start_time            | Transaction Time
src_lat               | Request source latitude
src_lon               | Request source longitude
src_area              | Request source area
src_sub_area          | Request source sub-area
dest_lat              | Requested destination latitude
dest_lon              | Requested destination longitude
dest_area             | Requested destination area
dest_sub_area         | Requested destination sub-area
distance              | Trip distance (in KM)
status                | Trip status (all status considered as a demand)
confirmed_time_sec    | Time different from request to confirmed (in seconds)

***

<br>

## Missing & Duplicate Value?
**Missing Value**
Jika dilihat terdapat missing value pada variabel **trip_id** dan **driver_id**, namun tidak menjadi masalah karena pada case ini kita butuh data waktu, sub area dan demand.
```{r}
colSums(is.na(scotty_input))
```
<br>

**Duplicate Value**
Dataset ini tidak memiliki data transaksi yang duplikat, sehingga bisa kita lanjutkan ke tahap pre-processing.
```{r}
data.frame(jumlah.observasi.awal=length(scotty_input$id),
           jumlah.observasi.unik=length(unique(scotty_input$id)))
```

***

<br>

# Data Pre-processing
## Data Structure
```{r}
glimpse(scotty_input)
```

Dataset yang dimiliki terdiri dari **90.133** observasi dan **16** variabel. Jika dilihat dari struktur datanya, beberapa variabel memiliki tipe data yang belum sesuai. Namun, karena projek ini bertujuan untuk melakukan time-series forecasting terhadap demand per-jam pada layanan motorcycle ride-sharing di Scotty, maka data yang kita perlukan adalah waktu transaksi per-jam dan demand pada setiap src_sub_area. Maka dari Berikut prosesnya:

```{r}
scotty_input <- scotty_input %>% 
   mutate(
      # Transaksi Per-Jam
      datetime = floor_date(start_time, unit="hour")
   ) %>% 
   group_by(src_sub_area, datetime) %>% 
   summarise(demand = length(status)) %>% 
   ungroup()
```


## Missing Sequential Datetime Value

Dalam melakukan analisa dan prediksi time series ada beberapa hal yang harus terpenuhi antara lain:<br>
  1. Data tidak boleh ada yang missing<br>
  2. Data harus terurut berdasarkan periode waktunya<br>
  3. Tidak boleh ada waktu atau periode yang terlewat/bolong<br>
  
Terkait case ini, Jam opearasional Scotty yaitu 24jam/hari, sehingga kita harus memastikan seluruh data jam sudah lengkap secara sekuensial dari rentang tanggal minimum hingga tanggal maximum. Jika terdapat deret waktu yang kosong, 
maka dapat dilakukan imputasi data dengan asumsi bahwa pada waktu tersebut memang tidak terdapat transaksi, sehingga **jumlah demand = 0**.

```{r, warning=FALSE, error=FALSE}
scotty_input <- scotty_input %>% 
  group_by(src_sub_area) %>% 
  # PAD tanggal sekuensial
  padr::pad(start_val = min(scotty_input$datetime), end_val = max(scotty_input$datetime)) %>% 
  ungroup() %>% 
  distinct() %>% 
  mutate(
    # replace NA Value menjadi 0
    demand = ifelse(is.na(demand),0,demand)
  ) %>% 
  arrange(datetime)
```

**Berikut data hari yang tidak memiliki transaksi:**
```{r}
scotty_input %>% filter(demand==0)
```

Data diatas menunjukan total waktu yang tidak terdapat transaksi dari sub Area **sxk97, sxk9e dan sxk9s** yaitu 301 Jam.



## Data Summary
```{r}
summary(scotty_input)
```

Informasi di atas merupakan summary keseluruhan data yang kita miliki. Dapat diketahui bahwa dataset ini merupakan data transaksi dari 3 sub area yaitu **sxk97, sxk9e dan sxk9s** yang terjadi dari **2017-10-01 00:00** sampai **2017-12-02 23:00** dengan **jumlah minimum 0 demand** dan **jumlah maximum 217 demand**. Demand 0 diasumsikan bahwa pada waktu tertentu memang tidak terdapat transaksi.


***

<br>

# Exploratory Data Analysis

## Demand Analysis by Sub-Area
Berikut ini visualisasi demand berdasarkan sub-area dari dari **2017-10-01 00:00** sampai **2017-12-02 23:00**. Titik/Poin berwarna merah, hijau dan biru menandakan data deret waktu tersebut kosong atau tidak terdapat transaksi pada waktu tersebut.

```{r, fig.width=8.5, fig.asp=0.75}
scotty_demand <- scotty_input 

mean_demand <- scotty_demand %>% 
  group_by(src_sub_area) %>% 
  summarise(mean = mean(demand))

scotty_demand <- sqldf("SELECT SD.*, MD.mean
                        FROM scotty_demand SD
                        INNER JOIN mean_demand MD ON SD.src_sub_area = MD.src_sub_area")

scotty_demand <- scotty_demand %>% 
    mutate(
      weekdays = weekdays(datetime),
      popup = glue(
      "Category: {src_sub_area}
      Transaction Time: {datetime}
      Day: {weekdays}
      Demand: {demand}"
    )) 


plot_scotty_demand <- ggplot(scotty_demand,aes(x=datetime, y=demand),show.legend = FALSE)+
   #geom_point()+
  geom_line(show.legend = FALSE,size=0.3)+
  geom_point(aes(text=popup),size=0.05)+
  geom_point(data = scotty_demand %>% filter(demand==0),
             aes(x=datetime, y=demand, color=src_sub_area, text=popup),size=0.5, show.legend = FALSE)+
  labs(
    x = NULL, 
    y = NULL,
    title = "Demand by Sub-Area"
  ) +
  scale_x_datetime(date_breaks = "7 day", labels = date_format("%b %d"))+
  facet_wrap(~ src_sub_area, scale = "free", ncol = 1)+
  theme_minimal()+
  theme(
    legend.position = "none", 
    plot.title = element_text(hjust = 0.5),
    panel.spacing = unit(1, "lines"))

ggplotly(p = plot_scotty_demand, tooltip="text") %>% 
  layout(showlegend=FALSE)
```

Pada grafik diatas dapat dilihat bahwa jumlah demand dari ketiga sub-area relatif sama dan juga terdapat **pola seasonal** meskipun belum terlihat jelas detailnya. Selain itu, juga dapat dilihat demand pada **Sabtu,4 November 2017 pukul 01.00** dan **Sabtu, 25 November 2017 pukul 01.00** jauh lebih tinggi dari hari lainnya. Sayangnya data yang kita miliki belum dapat menjawab hal tersebut, namun mari kita fokus ke demand. Berikut adalah demand per-harinya: 

```{r,fig.width=12.5}
# Daily Demand
polar_day <- scotty_input %>% 
  mutate(day=weekdays(datetime)) %>% 
  group_by(src_sub_area,day) %>% 
  summarise(demand_per_day=sum(demand)) %>% 
  ungroup() %>% 
  mutate(
    day = ordered(day, levels=c("Monday","Tuesday","Wednesday","Thursday","Friday","Saturday","Sunday"))
  )

serror <- function(x) sqrt(var(x)/length(x)) 

ggplot(polar_day %>% filter(src_sub_area=="sxk97"), aes(x=day, y=demand_per_day, fill = day)) +
  geom_bar(width = 1, stat = "identity", color = "white", show.legend = FALSE) +
  geom_errorbar(aes(ymin = demand_per_day - serror(demand_per_day), 
                    ymax = demand_per_day + serror(demand_per_day), 
                    color = day), 
                    width = .2) + 
  scale_y_continuous(breaks = 0:nlevels(day)) +
  labs(
    title = "Daily Demand in Sub-Area sxk97"
  )+
 theme_minimal() +
  theme(axis.title = element_blank(),
        legend.position = "none",
        plot.title = element_text(hjust = 0.5, size=12, face="bold"),
        axis.text.y = element_blank(),
        axis.text.x=element_text(face="bold"))+
  coord_polar() -> day_polar1

ggplot(polar_day %>% filter(src_sub_area=="sxk9e"), aes(x=day, y=demand_per_day, fill = day)) +
  geom_bar(width = 1, stat = "identity", color = "white", show.legend = FALSE) +
  geom_errorbar(aes(ymin = demand_per_day - serror(demand_per_day), 
                    ymax = demand_per_day + serror(demand_per_day), 
                    color = day), 
                    width = .2) + 
  scale_y_continuous(breaks = 0:nlevels(day)) +
  labs(
    title = "Daily Demand in Sub-Area sxk9e"
  )+
  theme_minimal() +
  theme(axis.title = element_blank(),
        legend.position = "none",
         plot.title = element_text(hjust = 0.5, size=12, face="bold"),
        axis.text.y = element_blank(),
        axis.text.x=element_text(face="bold"))+
  coord_polar() ->day_polar2


ggplot(polar_day %>% filter(src_sub_area=="sxk9s"), aes(x=day, y=demand_per_day, fill = day)) +
  geom_bar(width = 1, stat = "identity", color = "white", show.legend = FALSE) +
  geom_errorbar(aes(ymin = demand_per_day - serror(demand_per_day), 
                    ymax = demand_per_day + serror(demand_per_day), 
                    color = day), 
                    width = .2) + 
  scale_y_continuous(breaks = 0:nlevels(day)) +
  labs(
    title = "Daily Demand in Sub-Area sxk9s"
  )+
 theme_minimal() +
  theme(axis.title = element_blank(),
        legend.position = "none",
        plot.title = element_text(hjust = 0.5,size=12, face="bold"),
        axis.text.y = element_blank(),
        axis.text.x=element_text(face="bold"))+
  coord_polar() ->day_polar3


grid.arrange(day_polar1,day_polar2,day_polar3, ncol = 3)

```


Grafik diatas memberikan informasi total demmand per-hari dari masing-masing Sub-Area. Secara keseluruhan, ketiga Sub-Area menunjukan pola demand per-hari yang sama, dimana **total demand paling besar yaitu pada hari Jumat** dan **total demand paling kecil yaitu pada hari Minggu**. Mari kita lihat data demand per-jamnya berikut:

```{r, fig.width=12}
# Hourly Demand
polar_hourly <- scotty_input %>% 
  mutate(hour=hour(datetime)) %>% 
  group_by(src_sub_area,hour) %>% 
  summarise(demand_per_hour=sum(demand)) %>% 
  ungroup() %>% 
  mutate(
    hour = ordered(hour,levels=c("0","1","2","3","4","5","6","7","8","9","10","11","12","13","14","15","16","17",
                              "18","19","20","21","22","23"))
  )

ggplot(polar_hourly %>% filter(src_sub_area=="sxk97"), aes(x=hour, y=demand_per_hour, fill = hour)) +
  geom_bar(width = 1, stat = "identity", color = "white", show.legend = FALSE) +
  geom_errorbar(aes(ymin = demand_per_hour - serror(demand_per_hour), 
                    ymax = demand_per_hour + serror(demand_per_hour), 
                    color = hour), 
                    width = .2) + 
  scale_y_continuous(breaks = 0:nlevels(hour)) +
  labs(
    title = "Hourly Demand in Sub-Area sxk97",
    subtitle = "24 Hour Format"
  )+
 theme_minimal() +
  theme(axis.title = element_blank(),
        legend.position = "none",
        plot.title = element_text(hjust = 0.5,size=12, face="bold"),
        plot.subtitle = element_text(hjust = 0.5,size=11),
        axis.text.y = element_blank(),
        axis.text.x=element_text(size=11, face="bold"))+
  coord_polar() -> hour_polar1


ggplot(polar_hourly %>% filter(src_sub_area=="sxk9e"), aes(x=hour, y=demand_per_hour, fill = hour)) +
  geom_bar(width = 1, stat = "identity", color = "white", show.legend = FALSE) +
  geom_errorbar(aes(ymin = demand_per_hour - serror(demand_per_hour), 
                    ymax = demand_per_hour + serror(demand_per_hour), 
                    color = hour), 
                    width = .2) + 
  scale_y_continuous(breaks = 0:nlevels(hour)) +
  labs(
    title = "Hourly Demand in Sub-Area sxk9e",
    subtitle = "24 Hour Format"
  )+
 theme_minimal() +
  theme(axis.title = element_blank(),
        legend.position = "none",
        plot.title = element_text(hjust = 0.5,size=12, face="bold"),
        plot.subtitle = element_text(hjust = 0.5,size=11),
        axis.text.y = element_blank(),
        axis.text.x=element_text(size=11, face="bold"))+
  coord_polar() -> hour_polar2


ggplot(polar_hourly %>% filter(src_sub_area=="sxk9s"), aes(x=hour, y=demand_per_hour, fill = hour)) +
  geom_bar(width = 1, stat = "identity", color = "white", show.legend = FALSE) +
  geom_errorbar(aes(ymin = demand_per_hour - serror(demand_per_hour), 
                    ymax = demand_per_hour + serror(demand_per_hour), 
                    color = hour), 
                    width = .2) + 
  scale_y_continuous(breaks = 0:nlevels(hour)) +
  labs(
    title = "Hourly Demand in Sub-Area sxk9s",
    subtitle = "24 Hour Format"
  )+
 theme_minimal() +
  theme(axis.title = element_blank(),
        legend.position = "none",
        plot.title = element_text(hjust = 0.5,size=12, face="bold"),
        plot.subtitle = element_text(hjust = 0.5,size=11),
        axis.text.y = element_blank(),
        axis.text.x=element_text(size=11, face="bold"))+
  coord_polar() -> hour_polar3


grid.arrange(hour_polar1,hour_polar2,hour_polar3, ncol = 3)

```

Grafik diatas memberikan informasi total demmand per-jam dari masing-masing Sub-Area. Secara keseluruhan, ketiga Sub-Area menunjukan pola demand per-jam yang sama, dimana **total demand relatif tinggi dari pukul 17:00 hingga pukul 19:00** dan **total demmand relatif rendah dari pukul 01:00 hingga pukul 0:00**. Namun, yang berbeda adalah **total demand sub-area sxk9e juga cukup tinggi pada pukul 08:00**, hal ini berbeda dengan sub-area lainnya. 


***

<br>

## Seasonal Analysis

Sebelum melakukan forecasting kita perlu melakukan analisis seasonal dahulu untuk mengetahui objek timeseries kita merupakan single seasonal atau multiple seasonal. Hal ini berguna untuk menentukan metode forecasting yang tepat digunakan. Salah satu cara untuk melakukan analisis seasonal yaitu melakukan Decompose. Decompose merupakan tahapan dalam analisis time series yang digunakan untuk menguraikan beberapa komponen yang berupa:

  * Trend : pola data secara general, cenderung untuk naik atau turun.

  * Seasonal : pola musiman yang membentuk pola berulang pada periode waktu yang tetap.

  * Residual/Error : pola yang tidak dapat ditangkap dalam trend dan seasona.
  
Jika pada hasil decompose, trend masih membentuk sebuah pola maka dapat dicurigai masih ada seasonality yang belum ditangkap. Seharusnya trend cenderung naik atau cendurung turun atau membentuk garis yang smooth. 

Sesuai dengan masalah yang hendak diselesaikan yaitu melakukan prediksi demand per-jam pada masing-masing sub-area selama 1 minggu, maka mari kita lakukan decompose secara mingguan menggunakan single seasonal dan multiple seasonal. Berikut prosesnya:


```{r}

sxk9s <- scotty_input %>% filter(src_sub_area=="sxk9s") %>% select(-src_sub_area)

sxk9s_ts_weekly <- sxk9s %>% .$demand %>% ts(frequency = 24*7)
  
plot_sxk9s_ts_weekly <- sxk9s_ts_weekly %>% 
  decompose() %>% 
   autoplot()+ 
   labs(
      title = "Single Seasonal: Decomposition on Daily and Weekly in Sub-Area sxk9s",
      subtitle = "Single Seasonal"
    )+
    theme_minimal()+
    theme(
          title = element_text(size=11),
          axis.title=element_text(size=9, face="bold"),
          axis.text.x=element_text(size=9),
          axis.text.y=element_text(size=9),
          legend.position = "none",
          panel.spacing = unit(4, "pt")
          ) 

ggplotly(plot_sxk9s_ts_weekly)

```

Pada hasil decompose objek single sesonal time-series diatas, dapat dilihat pola tren masih belum smooth dan terkesan masih membentuk pola pada beberapa bagian, mungkin saja terdapat pola seasonal yang belum ditangkap. Sehingga, mari kita coba decompose menggunakan objek multiple seasonal time-series.


```{r}
sxk9s_msts_weekly <- sxk9s %>% .$demand %>% ts(frequency = 24*7) %>%  
  msts(seasonal.periods = c(24, 24*7))

plot_sxk9s_msts_weekly <- sxk9s_msts_weekly %>% 
   mstl() %>% 
   autoplot()+ 
   labs(
      title = "Decomposition on Daily and Weekly in Sub-Area sxk9s"
    )+
    theme_minimal()+
    theme(
          title = element_text(size=12),
          axis.title=element_text(size=9, face="bold"),
          axis.text.x=element_text(size=9),
          axis.text.y=element_text(size=9),
          legend.position = "none",
          panel.spacing = unit(4, "pt")
          ) 

ggplotly(plot_sxk9s_msts_weekly)

```

Pada hasil decompose objek multiple seasonal time-series diatas, dapat dilihat pola tren terlihat lebih smooth dan tidak membentuk pola. Hal ini mengindikasikan data yang kita miliki merupakan objek multiple seasonal time-series.

```{r, fig.width=9}

data_msts <- msts(scotty_input  %>%  filter(src_sub_area=="sxk9s") %>%
  select(demand), seasonal.periods = c(24, 24*7))

sxk9s_msts_weekly_dc <- mstl(sxk9s_msts_weekly)

plot_seasonal_msts <- as.data.frame(sxk9s_msts_weekly_dc) %>% 
  mutate(
    datetime = sxk9s$datetime
  ) %>% 
  mutate(
    day = wday(datetime, label = TRUE, abbr = FALSE),
    hour = as.factor(hour(datetime))
  ) %>% 
  group_by(day, hour) %>% 
  summarise(
    seasonal = sum(Seasonal24 + Seasonal168)
  ) %>% 
  ggplot(mapping = aes(x = hour, y = seasonal)) +
  geom_col(aes(fill = day)) +
  scale_fill_viridis_d(option = "plasma") +
  labs(
    title = "Seasonal Analysis based Daily and Weekly Demand in Sub-Area sxk9s",
    fill = "Day of Week"
  ) + 
  theme_minimal() +
  theme(
        title = element_text(size=11),
        axis.title=element_text(size=9, face="bold"),
        axis.text.x=element_text(size=9),
        axis.text.y=element_text(size=9),
        legend.position = "right"
        ) 

ggplotly(plot_seasonal_msts)

```


